【裁判字號】    99,交聲,1128
【裁判日期】    990507
【裁判案由】    聲明異議
【裁判全文】
臺灣高雄地方法院交通事件裁定        99年度交聲字第1128號
原處分機關  高雄市政府交通局
異  議  人
即受處分人  甲○○
上列異議人即受處分人因違反道路交通管理處罰條例事件，對於
高雄市政府交通局民國99年3 月30日所為之處分（高市交裁字第
裁32-BC0000000號），聲明異議，本院裁定如下：
    主  文
異議駁回。
    理  由
一、原處分意旨略以：異議人即受處分人甲○○於民國99年1 月
    7 日18時31分許，駕駛車號YE-3886 號自小客車（下稱系爭
    車輛），行經高雄市○○路、同盟路口之有燈光號誌管制之
    交岔路口，不遵守道路交通標線之指示，為高雄市政府警察
    局交通警察大隊依採證照片以高市警交相字第BC0000000 號
    舉發違反道路交通管理事件通知單逕行舉發後，原處分機關
    依道路交通管理處罰條例第60條第2 項第3 款之規定裁處罰
    鍰新臺幣（下同）900 元等語。
二、異議意旨略以：異議人甲○○於上開時間、地點，駕駛系爭
    車輛在上開路口時，原為綠燈，因前方大塞車而動彈不得，
    異議人緊跟在前方大貨櫃車之後循序向前移動，嗣因視線被
    上開大貨櫃車擋住，致無法辨識燈號，並無搶越紅燈之意圖
    ，爰依法聲請撤銷原處分云云。
三、按汽車駕駛人，駕駛汽車不遵守道路交通標誌、標線、號誌
    之指示，處900 元以上1,800元 以下罰鍰，道路交通管理處
    罰條例第60條第2 項第3 款定有明文。再依違反道路交通管
    理事件統一裁罰基準表規定，違反上開規定，如到案聽候裁
    決者，應予裁處罰鍰900 元。又按劃設於道路上，設於已設
    有「停車再開」標誌或設有號誌之交岔路口，鐵路平交道或
    行人穿越道之前方及左彎待轉區之前端，寬30至40公分之白
    色實線，為停止線，用以指示行駛車輛停止之界限，車輛停
    止時，其前懸部分不得伸越該線；又車輛面對圓形紅燈表示
    禁止通行，不得超越停止線或進入路口，道路交通標誌標線
    號誌設置規則第170 條第1 項、第2 項及第206 條分別定有
    明文。再按汽車行駛時，駕駛人應注意車前狀況，並隨時採
    取必要之安全措施；車輛行至有號誌之交岔路口，遇有前行
    或轉彎之車道交通擁塞時，應在路口停止線前暫停，不得逕
    行駛入交岔路口內，道路交通安全規則第94條第3 項、第10
    2 條第1 項第13款分別定有明文。
四、經查：
  (一)本件異議人於上開時間，駕駛系爭車輛，行經前揭有燈光號
    誌管制之交岔路口，經高雄市政府警察局交通警察大隊舉發
    有不遵守道路交通標線之指示，於紅燈亮起後仍駕車越過停
    止線之事實，有高雄市政府警察局高市警交相字第BC000000
    0 號舉發違反道路交通管理事件通知單、「微電腦闖紅燈測
    速照相設備」拍攝照片2 張、高雄市政府交通局高市交裁字
    第裁32-BC0000000號違反道路交通管理事件裁決書、在卷可
    稽（見本院卷第4 、8 頁）。而上開「微電腦闖紅燈測速照
    相設備」，係配合路面埋設感應圈同時運作，於違規車輛駛
    壓過感應始能啟動拍攝照片，並以感應線圈間之距離，測得
    違規車輛當時所行駛之速率，再經儀器電腦判讀後予以採證
    照相。則若非本件異議人有於紅燈號誌下行車超越停止線之
    違規行為，斷無啟動感應式線圈照相裝置之可能。且上開照
    相裝置品名為「微電腦闖紅燈及自動測速照相設備」，係於
    西元1998年由荷蘭製造，經原廠及當地商業公會檢驗合格後
    ，復經我國駐荷蘭代表處簽證、法院公證處認證後始輸入國
    內乙節，有高雄市政府警察局交通警察大隊99年5 月3 日高
    市警交三字第0990010018號函及附件之原廠檢驗證明書、我
    國駐荷蘭代表處簽證章、臺灣臺北地方法院公證處認證書等
    件在卷可憑（見本院卷第12至17頁），是該設備之準確性應
    堪以採用。從而，本件異議人確有不遵守道路交通標線「停
    止線」之指示之違規行為，堪以認定。
  (二)異議人雖以前詞置辯，惟查，本件異議人於前揭違規路口交
    通號誌之黃燈號誌亮啟之秒數設定為4 秒長，而依卷附第1
    張舉發照片所示，系爭車輛於紅燈號誌亮啟後2.2 秒後仍未
    停等，猶超越停止線而前進，至紅燈亮啟後3.1 秒被自動照
    相設備拍下第2 張照片時，系爭車輛之前懸部分早已伸越停
    止線，而呈車身已大半超越停止線，後輪壓在停止線上之狀
    態等情，有上開卷附逕行舉發照片暨其上方欄位顯示之資訊
    可考，顯見該路口交通號誌由綠燈轉為紅燈時，中間尚有4
    秒之黃燈號誌用以緩衝，俾使駕駛人得有充裕時間依其行車
    位置分別從速駛出路口或減速準備停等紅燈，況依上開舉發
    照片觀之，本件異議人係在紅燈啟亮後第3.1 秒觸動感應線
    圈而啟動該路口自動照相設備執行測照，可知異議人行至該
    路口停止線時，該路口紅燈至少已啟亮3.1 秒之久，且在紅
    燈啟亮後系爭車輛仍有移動之情形，故異議人陳稱系爭車輛
    因大塞車而動彈不得之情，尚非全然屬實。況縱如異議人所
    言，當時係排列於其他前方車輛之後，因遇前方車道交通擁
    塞無法正常前進時，則其亦應在紅燈啟亮後於路口停止線前
    暫停，不得繼續前進，然異議人卻仍尾隨前車繼續前進，而
    未遵守道路交通標線之指示駕駛汽車，所為自應非難。再者
    ，縱令異議人於違規當時確有大型貨櫃車行進在前，而該大
    型貨櫃車之高度或寬度或有可能會擋住異議人之視線，以致
    異議人無法見到前方之紅綠燈號誌之變換，但衡諸常情，異
    議人於當時應仍可藉由左右方向來車及相鄰車道車輛之行進
    狀況，藉以判斷燈號轉換之情形，而應於「停止線」前暫停
    。是以，異議人上開所辯，均無足信採。
五、綜核上情，本件異議人於上開時、地駕駛系爭車輛確有不遵
    守道路交通標線之指示之違規事實至為明確，洵堪認定，又
    異議人於99年3 月1 日向原處分機關提出陳述單，有於應到
    案日期前到案聽候裁決之事實，有交通違規陳述單在卷可參
    （本院卷第5 頁），是原處分機關依道路交通管理處罰條例
    第60條第2 項第3 款及違反道路交通管理事件統一裁罰基準
    表規定，裁處上開金額罰鍰，核無違誤。爰此，本件異議為
    無理由，應予駁回。
據上論斷，應依道路交通案件處理辦法第19條，裁定如主文。
中    華    民    國    99    年    5     月    7     日
                        交通法庭    法  官  葉文博
以上正本證明與原本無異。
如不服本裁定應於送達後5 日內向本院提出抗告狀。
中    華    民    國    99    年    5     月    7     日
                                    書記官  李柏親

司法院資訊處製作；財團法人民間司法改革基金會備份。
